臺灣基隆地方法院民事簡易判決　　　　　94年度基簡字第58號
原　　　告　甲○○
被　　　告　乙○○○○○○
上列當事人間確認本票債權不存在事件，本院於94年4月27日言
詞辯論終結，判決如下：
    主  文
確認被告持有原告簽發如附表編號１所示之本票債權不存在。
原告其餘之訴駁回
訴訟費用新臺幣壹仟元由被告負擔新台幣伍佰元，餘由原告負擔
。
    事實及理由要領
一、原告起訴主張被告持有其於民國 (下同)93 年6月16日簽發
    如附表所示，票面金額均為新臺幣（下同）20,000元，到期
    日分別為93年7月15日、93年8月15日之本票二紙，被告並據
    以聲請本院裁定准予強制執行。惟原告對於上開系爭二紙本
    票金額業於93年7月15日、93年7月22日、93年9月16日分期
    清償完畢，此部分之債權自然已經消滅。又兩造雖然曾經交
    往一段時間，惟因原告已有配偶，雙方乃理性協議分手；詎
    被告在分手不久後即打電話給原告要求給付金錢，以方便被
    告在找工作期間生活無虞，但遭原告拒絕。被告即於93年5
    月31日凌晨4時許撥打原告服務單位之「118報案專線」，聲
    稱原告盜刷被告信用卡，此舉造成原告工作上極大之壓力，
    被告並威脅將持續透過原告服務單位之督察系統讓原告不得
    安寧，原告係在不得已之情形下，方簽立被告所稱之借據及
    本票。惟兩造間實無400,000元之借貸關係存在，因被告與
    原告相處期間並未有工作，何來金錢借予原告？顯見被告所
    述不實，爰提起本件訴訟請求確認被告持有原告於93年6月
    16日簽發如附表所示之本票二紙之債權不存在等語。
二、被告則以原告自92年起陸續叫被告刷預借現金卡借給原告，
    金額高達400,000元；93年4月間，原告更盜刷被告之現金卡
    金額90,000元。嗣後兩造於93年6月16日達成和解，原告除
    書立借據乙紙為憑外，並開立面額各20,000元之本票20張，
    承諾自93年6月18日起分期清償上述二筆欠款。惟原告並未
    依約如期匯款，僅匯給被告共計42,000元。因原告匯款單並
    未註明是償還本票部分還是盜刷信用卡部分，故被告認定原
    告之匯款係償還盜刷信用卡部分。因此，如附表所示之二紙
    本票，原告並未清償，且原告提出之薪資帳戶往來明細與本
    件本票債權無關等語，資為抗辯。
三、按私文書經本人簽名、蓋章者，推定其為真正，民事訴訟法
    第358條第1項定有明文。經查，原告並不否認被告提出之借
    據及本票均為其親自書立（見本院94年3月9日及93年3月30
    日之言詞辯論筆錄），依前開說明，堪信被告提出之借據及
    系爭本票為真正。原告雖以其書立上開借據及本票係因遭被
    告逼迫所為，惟原告於本件訴訟審理過程中，並未曾表示為
    撤銷之意；且縱使原告有行使撤銷之意思表示，然細究原告
    所陳被告所為之「逼迫」行為，係被告向原告服務機關報案
    稱原告盜刷被告之信用卡，及表示將向原告服務單位之督察
    部門舉發等情形。然查民法第92條第1項所謂被脅迫而為意
    思表示，係指因相對人或第三人故意告以危害，致生畏怖所
    為之意思表示而言，且此項脅迫必以不法之危害為限。被告
    縱向原告服務之機關檢舉原告之不法行為，然舉發事項是否
    屬實，仍須經過調查始得確認，被告之行為縱然造成原告心
    理上一定程度之壓力，但尚難認為已達到不法之脅迫程度（
    最高法院54年台上字第2955號判決參照）。故原告聲請調閱
    服務機關93年5月31日「118報案專線」報案紀錄，以此認定
    被告所為之脅迫行為，尚無必要。此外，原告復未能提出其
    他具體事證證明係受被告脅迫而簽發借據及系爭本票，則原
    告自應依其所簽立之借據及系爭本票之內容履行給付義務。
四、次按對於一人負擔數宗債務而其給付之種類相同者，如清償
    人所提出之給付，不足清償全部債額時，由清償人於清償時
    ，指定其應抵充之債務。清償人不為前條之指定者，依左列
    之規定，定其應抵充之債務：一、債務已屆清償期者，儘先
    抵充。二、債務均已屆清償期或均未屆清償期者，以債務之
    擔保最少者，儘先抵充；擔保相等者，以債務人因清償而獲
    益最多者，儘先抵充；獲益相等者，以先到期之債務，儘先
    抵充。三、獲益及清償期均相等者，各按比例，抵充其一部
    。民法第321條及第322條分別定有明文。經查，依原告於93
    年6月16日書立之借據內容可知，原告所負之給付義務有二
    ：(一)欠款400,000元部分，開立包括本件系爭2紙本票在內之
    20張本票作為擔保，自93年7月15日起至95年2月15日止，原
    告每月15日之前匯20,000元至被告帳戶，被告於收到款項後
    ，按月將本票寄還。(二)積欠信用卡費60,000元部分，自93年
    6月18日起，分10次償還，原告於每月18日前應將9,000元匯
    至被告帳戶內。故原告在93年6月16日前匯款給被告之金錢
    ，即難認與上開借據所載之欠款有關。查原告在93年6月16
    日之後，曾分別於93年7月15日、93年7月22日及93年9月16
    日各匯款20,000元、9,000元及13,000元給被告，為兩造所
    不爭執，則對照上開原告應履行之匯款義務可知：
  一原告於93年7月15日匯款20,000元時，其應履行之義務依上
    開借據內容所載有二，為93年6月18日前之信用卡費9,000元
    及93年7月15日前之欠款20,000元。惟該次還款依原告匯款
    之日期、金額，依社會通常信念觀之，原告之意應係在償還
    同日屆期之400,000元借款分期部分。則被告辯稱其認定該
    次20,000元匯款係為清償已先到期之信用卡費部分，並不可
    採。是原告既已於93年7月15日依約匯款20,000元予被告做
    為清償欠款之用，則原告主張如附表編號１所示之本票債權
    不存在，為有理由。
  二又原告於93年7月22日匯款9,000元時，當時原告應履行之義
    務有二，分別為93年6月18日前之信用卡費9,000元及93年7
    月18日前之信用卡費9,000元。依前揭規定，原告該次之匯
    款自應先抵充在前之93年6月18日之債務，則被告抗辯原告
    該次匯款係清償已到期之信用卡費部分，為有理由。
  三至於原告於93年9月16日匯款13,000元時，當時原告應履行
    之義務有四，分別為93年7月18日前之信用卡費9,000元、93
    年8月15日前之欠款之20,000元、93年8月18日前之信用卡費
    9,000元及93年9月15日前之欠款20,000元。依前揭規定，債
    務均已屆清償期者，以債務之擔保最少者，儘先抵充。而
    400,000元欠款部分，因有同額本票作擔保，故應先抵充93
    年7月18日之信用卡費9,000元及93年8月18日信用卡費9,000
    元中之4,000元部分，是被告抗辯原告該次匯款係清償已到
    期之信用卡費部分，為有理由。
五、綜上所述，原告請求確認被告持有如附表編號１所示之本票
    ，對原告之本票債權不存在，為有理由，應予准許；至於如
    附表編號２所示之本票部分，原告既未能舉證業經清償，則
    其請求確認被告持有如附表編號２所示之本票，對原告之本
    票債權不存在，即非正當，應予駁回。
六、訴訟費用1,000元，由被告負擔二分之一即500元，餘由原告
    負擔。
中　　華　　民　　國　　94　　年　　5 　　月　　11　　日
　　              簡易庭法　官　林玉珮
以上正本係照原本作成。
對於本件判決如有不服，應於收受送達後二十日內向本院提出上
訴書狀，上訴於本院合議庭，並按他造當事人之人數附具繕本。
中　　華　　民　　國　　94　　年　　5 　　月　　11　　日
                        書記官　湯惠芳
附表
┌──┬───┬──────┬──────┬─────┬───┬────┐
│編號│發票人│發票日      │到期日      │面額      │受款人│票號    │
│    │      │            │            │（新臺幣）│      │        │
├──┼───┼──────┼──────┼─────┼───┼────┤
│ 1  │甲○○│93年6月16日 │93年7月15日 │20,000元  │劉慧君│TS715001│
├──┼───┼──────┼──────┼─────┼───┼────┤
│ 2  │甲○○│93年6月16日 │93年8月15日 │20,000元  │劉慧君│TS715002│
└──┴───┴──────┴──────┴─────┴───┴────┘
